【裁判字號】    95,交抗,225
【裁判日期】    950330
【裁判案由】    違反道路交通管理處罰條例
【裁判全文】
臺灣高等法院交通事件裁定             95年度交抗字第225號
    抗  告  人
    即受處分人  甲○○
上列抗告人因違反道路交通管理處罰條例案件，不服臺灣板橋地
方法院，中華民國95年3月3日所為裁定（95年度交聲字第67號）
，提起抗告，本院裁定如下：
    主  文
抗告駁回。
    理  由
壹、抗告意旨略以：當時長安東路上人車稀少不擁擠，抗告人之
    車子正等乘客下車，突然有一部機車快速衝過來，抗告人車
    上乘客酒醉相當痛苦，行動緩慢，付車資70元，一半以一元
    銅幣計算，約五分鐘才下車，據廖騎士在偵查庭供述該乘客
    是對面大樓管理員，廖先生有與他相談要求賠償不成，應可
    作證。其說小客車緊急停靠（未打方向燈）致使其閃避不及
    是謊言。抗告人之車首先停靠路邊與機車追撞時相差約五分
    鐘，怎會閃避不及呢？時間根本不能吻合，抗告人車子關引
    擎靜止不動已無攻擊力，當然不是肇事者，被撞也變成「被
    告」受處分，撞人的騎士變成「原告」，邏輯不通。廖騎士
    碰撞後並沒有全然倒地，曾到抗告人車子周邊亂跑，絕不像
    被救助的對象。另還有兩次用警告語氣要求賠償金，又一再
    聲明大小車發生事故只有大車是錯誤的一方，其他免談，又
    衝撞人當然是肇事者，道路交通管理處罰條例第62條第1項
    是處罰肇事人，並不是處罰被撞人，抗告人行為不符合該條
    處罰之規定云云。
貳、經查：
一、按汽車駕駛人，駕駛汽車肇事致人受傷，應即採取救護或其
    他必要措施，並向警察機關報告，不得駛離，違者吊扣其駕
    駛執照三個月至六個月；逃逸者吊銷駕駛執照，道路交通管
    理處罰條例第62條第1 項規定甚明。
二、原處分意旨略以：異議人即受處分人甲○○於民國94年8 月
    2 日17時10分許，駕駛車號3E-491號營業小客車沿長安東路
    1 段向西行駛至長安東路1 段23號前臨停讓乘客下車，乘客
    於開啟右後車門下車時，與同向同車道廖思聰騎乘之車號
    XUN-860 號重型機車發生碰撞而肇事，惟異議人即受處分人
    於肇事致人受傷後，未即採取救護或其他必要措施，並向警
    察機關報告而駛離，經臺北市政府警察局中山分局員警掣單
    舉發，爰依道路交通管理處罰條例第62條第1 項規定裁處吊
    扣異議人駕駛執照3個月。
三、異議意旨略以：異議人在上揭時地停待乘客要下車時，突有
    機車從後方衝撞過來，當時伊營業小客車是停止不動的，機
    車騎士應是肇事者才對；且該騎士肇事後站的相當筆挺，看
    不出他是等待救援的人，雙方要分開互有招手各自離去，伊
    用不著逃逸等云云。
四、經查：本件異議人在前揭時地，駕駛車號3E-491號營業小客
    車等待乘客下車之際，因乘客開啟車門不慎致後方同向行駛
    之車號XUN-860 號重型機車未及閃躲，而使XUN-860 號重型
    機車騎士廖思聰撞擊車門致左腳、左手等部位受傷等情，業
    據XUN-860 號重型機車駕駛人廖思聰指訴綦詳，異議人亦自
    承有上揭撞擊之事實，此有交通事故談話紀錄表、道路交通
    事故補充資料表、雙方調查筆錄各1 份在卷可徵，堪認XUN-
    860 號重型機車騎士廖思聰左腳、左手等部位之傷勢，係異
    議人臨停該車讓乘客開啟車門時撞擊所致無誤。再查，異議
    人於調查筆錄中自承：「因為是XUN-860 號重型機車騎士撞
    上我的，我的車是停止狀態，之後我就駕車離去，之後該騎
    士有追來將我車攔下，於是我告訴該騎士，車禍肇事原因是
    你自己的過失，‧‧‧‧當時沒有看到該機車騎士有受傷，
    他是人、車傾斜45度，沒有倒地。我認為我是被害人，我要
    離開車禍現場時，雙方均有打招呼，根本沒有逃離車禍現場
    的行為，另因是XUN-860 號重型機車騎士撞上我的車子，當
    時我並不追究，認為沒事，也不必請警察到場處理，所以就
    先行離開車禍現場」等語；XUN-860 號重型機車駕駛人廖思
    聰復稱：「車禍發生原因是3E-491號營業小客車駕駛人突然
    停車（未打方向燈），讓乘客下車，當乘客開門要下車時，
    我是騎乘XUN-860 號重型機車在其後方，因見狀時我機車根
    本無法煞車及閃避，直接撞上3E-491號營業小客車之右後車
    門，致使我人車倒地受傷。當時肇事之3E-491號營業小客車
    駕駛人見我撞車倒地受傷，之後從地上爬起來，該駕駛人沒
    有下車，僅坐在駕駛座上詢問我說車門有無損壞、能否關閉
    ，我回答說：我關關看，當我幫其車門關上時，該肇事之
    3E-491號營業小客車之駕駛人並未下車查看並停車處置，竟
    加速逃逸，我見狀立即起身騎乘我所駕駛之XUN-860 號重型
    機車尾隨追趕，約追逐100 公尺後，我才將肇事之3E-491號
    營業小客車駕駛人攔阻，並記下該車車號，當場要求該車駕
    駛人停車處置，該駕駛人向我說他要靠邊停車，我向該駕駛
    人表示要先返回車禍現場拾起掉落地下之皮包，請其先暫停
    於路邊，未料該肇事之駕駛人還是乘我返回車禍現場拿皮包
    時，再次駕車逃逸」等語。觀諸異議人陳述之內容，如異議
    人確曾於車禍現場有與被害騎士互打招呼始離開，則XUN-86
    0 號重型機車駕駛人廖思聰應無須再由後追趕攔下異議人所
    駕車輛並事後報警之理，是以，應係異議人自認對方傷勢無
    礙而逕自駕車駛離，異議人未即採取救護或其他必要措施，
    並向警察機關報告而先行離開之情，堪以認定；且據被害人
    廖思聰於警詢時供稱，係異議人未打方向燈即臨停讓乘客下
    車致其從後方撞上異議人之車，可知，異議人所辯伊才是被
    害者一詞，亦非可採。綜上事證，異議人明知臨停讓乘客開
    啟車門時曾與後方機車擦撞，卻未依法採取救護或其他必要
    措施並向警察機關報告之義務，而駕車駛離之事實至為灼然
    ，異議人遽以對方機車未倒地才開車離開等詞置辯，顯無理
    由。從而原處分機關援引道路交通管理處罰條例第62 條 第
    1 項，裁罰吊扣異議人駕駛執照3 個月之處分，無何違誤，
    量罰亦甚妥適，應予維持，原審因認其異議為無理由，應駁
    回之，經核並無不當。
參、按汽車停車向外開啟車門時，應注意行人、車輛、並讓其先
    行，道路交通安全規則第112條第1項第15款定有明文。抗告
    人在案發時、地駕駛車輛停車讓乘客下車時，因乘客開車門
    致後方廖思聰駕駛之機車撞及該車右後方車門，廖思聰因而
    左腳、左手等部位受傷等情，為原審所認定。抗告人駕駛汽
    車肇事致人受傷，應即採取救護或其他必要措施，並向警察
    機關報告，不得駛離，抗告人竟未採取救護或其他必要措施
    並向警察機關報告，而逕行駕車駛離，顯然違反同條例第62
    條第1項之規定，抗告人仍執前詞否認交通肇事，指摘原裁
    定不當，核無理由，應予駁回。
據上論結，應依道路交通管理處罰條例第89條、道路交通案件處
理辦法第26條，刑事訴訟法第412條，裁定如主文。
中    華    民    國    95    年    3     月    30    日
                  交通法庭審判長法  官  蔡永昌
                                法  官  施俊堯
                                法  官  張正亞
以上正本證明與原本無異。
不得再抗告。
                                書記官  鄭信昱
中    華    民    國    95    年    3     月    30    日


司法院資訊處製作；財團法人民間司法改革基金會備份。
